臺灣臺中地方法院刑事判決　　　　　　　　　　　　　九十年度易字第三五三二號
　　公　訴　人　臺灣臺中地方法院檢察署檢察官
　　被　　　告　乙○○
右列被告因誣告案件，經檢察官提起公訴（九十年度偵字第一七四八九號），本院判
決如左︰
    主      文
乙○○意圖他人受刑事處分，向該管公務員誣告，處有期徒刑陸月。緩刑貳年。
    事      實
一、乙○○與案外人林久富曾於民國八十九年五月二十日，就坐落台中縣后里鄉○○○段第七六號如附圖所示Ｂ部分土地（下稱系爭土地）之租賃事宜簽訂協議書，
    雙方約定終止系爭土地之租賃關係，且乙○○同意將系爭土地交還林久富，而系
    爭土地上之房屋則任由林久富拆除。乙○○並同意向林久富購買在上開土地上由
    林久富自行建造或與他人合建而分得之房屋一棟，林久富同意買賣價金按售屋當
    時市價減少新台幣（下同）一百五十七萬七千三百元。嗣甲○○於八十九年八月
    十七日，向林久富買受系爭土地，並於契約書中約明林久富與乙○○間簽訂之拆
    遷補償與買賣契約為該契約之一部，由甲○○負責履行。甲○○為履行契約書之
    內容，乃於八十九年九月二十日僱用不知情之宋來旺等三人前往系爭土地拆遷其
    上之建物，惟經鄰人告知乙○○之弟丙○○後，丙○○除轉告知乙○○趕回現場
    外，隨即以電話報警處理，而台中縣警察局大甲分局泰安派出所（下稱泰安派出
    所）警員據報後即前往處理，並將甲○○、乙○○帶回派出所訊問，而甲○○於
    該派出所即提出上開其與林久富間簽訂之之契約書及乙○○與林久富間訂立之協
    議書，以表明其有權進行拆遷後，並出示予乙○○觀看，而乙○○明知依據上開
    契約書之約定，甲○○有權進行建物拆遷，竟意圖使甲○○受刑事處分，藉口伊
    對於上開建物僅有六分之一之權利，林久富尚須與其家人協商為由，而於八十九
    年九月二十一日下午十一時五十分即泰安派出所警員製作訊問筆錄時，對甲○○
    提出侵入住宅之告訴，而誣指甲○○涉犯侵入住宅罪嫌。
二、案經甲○○訴由台灣台中地方法院檢察署檢察官偵查起訴。
    理      由
一、訊據被告乙○○固坦承與案外人林久富簽立協議書及在泰安派出所接受警員製作
    筆錄時甲○○確實曾提示上開協議書與系爭土地之買賣契約書資為佐證之事實，
    惟矢口否認有何誣告之犯行，辯稱：因為當天案外人林久富並未告知要拆遷房屋
    ，係經鄰人告知後始由其弟丙○○打電話到泰安派出所報案，伊並無誣告甲○○
    ，係因警員說伊與報案人係兄弟，有一人製作筆錄即可，又說甲○○屬現行犯，
    應移送法辦，故待丙○○到達派出所時，即未再製作筆錄，伊並無對甲○○提出
    告訴云云。經查：
（一）右揭事實，業據告訴人甲○○於偵查中指訴綦詳，而告訴人甲○○被依現行犯
      帶至泰安派出所訊問時，確已提出被告與林久富間之協議書及告訴人與林久富
      間之買賣契約供被告觀看，並對被告說明其有權進行拆遷之事實，此有警訊筆
      錄及上開協議書、契約書影本（附於臺灣臺中地方法院檢察署八十九年度偵字
      第一六八○七號卷）各一份足稽，而泰安派出所警員亦將上開協議書、契約書
      提示被告，訊問被告有何意見時，被告仍堅持要提出告訴乙節，亦有被告之警
      訊筆錄附上開卷內足憑。而由卷附被告與案外人林久富所訂之協議書之內容以
      觀，被告係同意系爭土地上之建物任由林久富拆除，並無另行約定拆除時須會
      知被告之條件，則告訴人在取得案外人林久富之上開權利後，自得依約行使拆
      遷之權利，縱被告對系爭土地僅有六分之一之權利，然在締約時並未告知林久
      富，亦未轉知告訴人知悉，則被告尚難以此認定告訴人係屬無故侵入住居，是
      被告於提出告訴前，對告訴人甲○○確屬有權進行拆遷程序一點，應有認識，
      當無可疑。是縱被告因未受通知而報警處理，然至警訊時已然明瞭實情，竟仍
      於警訊中堅持對告訴人提出告訴，顯有使告訴人甲○○受刑事處分之意圖甚明
      。
（二）證人丙○○於本院審理時雖以被告上開所辯之內容為其證言，且證稱提起再議
      亦係其所為云云，然證人丙○○係被告之弟，且感情甚篤，其證言有利於被告
      乃屬當然。惟證人即泰安派出所警員劉冠宏業於本院審理時到庭結證稱：「：
      ：：因為有人報案說有侵入住宅的案件，後來被告也有到派出所去，被告有說
      要告告訴人侵入住宅。告訴人當場有提出契約書。」等語明確（見本院九十一
      年一月八日審判筆錄），而上開被告對告訴人甲○○提出侵入住居罪嫌告訴一
      案，本已經臺灣臺中地方法院檢察署檢察官為不起訴處分，詎被告仍對該不起
      訴處分聲請再議，然經臺灣高等法院臺中分院檢察署駁回其再議之聲請，此有
      臺灣臺中地方法院檢察署檢察官八十九年度偵字第一六八０七號不起訴處分書
      、臺灣高等法院臺中分院檢察署八十九年度議字第一三八二號處分書各一份在
      卷足稽（均附於臺灣臺中地方法院檢察署八十九年度偵字第一六八０七號卷）
      ，此益徵被告主觀上確有使甲○○受刑事處分之意圖。再者，被告對於告訴人
      甲○○提出侵入住居罪一案中係委託丙○○為告訴代理人之情，亦有被告所出
      具之委託書一份在卷足憑（附於臺灣臺中地方法院檢察署八十九年度偵字第一
      六八０七號卷第四二頁），被告既係上開再議案件之聲請人，且證人丙○○為
      被告之告訴代理人，縱被告及證人丙○○所稱該再議案件之聲請係由證人丙○○所具狀云云，亦無礙於被告為再議聲請人之事實，是以證人丙○○上開之證
      言並不能作為被告有利之認定，而被告辯稱本案係由丙○○報案，伊並未對告
      訴人提出告訴，係因警員向伊陳稱只要兄弟一人製作筆錄即可，丙○○始未再
      製作筆錄，且提出再議亦係由丙○○為之，並無誣告甲○○之犯意云云，已為
      證人劉冠宏否認，且未能舉證以實其說，應屬無據，不足採信。本件事證明確
      ，被告之犯行，應堪認定。
二、被告意圖使甲○○受刑事處分之犯行，核係犯刑法第一百六十九條第一項之誣告
    罪（起訴書誤載為刑法第一百七十一條第一項，尚有誤會）。爰審酌被告係因民
    事糾葛而對告訴人提出告訴，復審酌被告犯罪之手段、所生危害及犯罪後猶飾詞
    卸責，不知悔悟等一切情狀，量處如主文所示之刑，以示懲儆。末查被告前於六
    十五年間曾因犯傷害罪而受有期徒刑以上之宣告，執行完畢後，五年以內未曾受
    有期徒刑以上刑之宣告，有臺灣臺中地方法院檢察署刑案資料查註紀錄表在卷足
    憑，於犯罪後已與被害人達成和解，有和解書一份在卷可稽，足認被告經此次起
    訴審判後，當知所警惕，而無再犯之虞，本院認為前開對其宣告之刑，以暫不執
    行為適當，爰宣告緩刑二年，以啟自新。
據上論斷，應依刑事訴訟法第二百九十九條第一項前段，刑法第一百六十九條第一項
、第七十四條第二款，判決如主文。
中     華     民      國      九十一     年     一      月     二十二   日
                             臺灣臺中地方法院刑事第四庭
                                  法  官  王  世  華
右正本證明與原本無異。
如不服本判決，應於判決送達後十日內向本院提出上訴狀，上訴於臺灣高等法院臺中
分院( 須附繕本 )。
                                  書記官
中     華     民      國      九十一     年     一      月     二十三   日
附錄法條:
刑法第一百六十九條第一項
意圖他人受刑事或懲戒處分，向該管公務員誣告者，處七年以下有期徒刑。
